臺灣高等法院刑事判決　　　　　　　　95年度上訴字第4484號
上　訴　人
即　被　告　甲○○
指定辯護人　本院公設辯護人周君穎
上列上訴人即被告因違反槍砲彈藥刀械管制條例案件，不服臺灣
宜蘭地方法院九十五年度訴字第二六三號，中華民國九十五年十
一月七日第一審判決（起訴案號：臺灣宜蘭地方法院檢察署九十
五年度偵字第一九九八號），提起上訴，本院判決如下：
    主  文
上訴駁回。
    事  實
一、甲○○明知可發射子彈具有殺傷力之改造玩具手槍、具有殺
    傷力之子彈，係槍砲彈藥刀械管制條例所列管之違禁物，非
    經主管機關許可，不得持有、寄藏。詎因不詳真實姓名綽號
    「阿龍」之成年男子，於民國八十七年二月間，向甲○○借
    款新臺幣二萬一千元無力清償，遂於八十七年七月間某日，
    在臺北縣三重市「天台戲院」附近，交付仿ＦＮ廠一九一０
    型半自動手槍製造，換裝土造金屬槍管，可發射子彈具殺傷
    力之改造玩具手槍（含彈匣一個，槍枝管制編號：0000
    000000號）一把，及具殺傷力、直徑八MM之土造金屬
    彈頭子彈四顆，以為上開債務之擔保。甲○○明知「阿龍」
    所交付之槍、彈係違禁物，竟仍基於寄藏槍、彈之故意，將
    所收受具殺傷力之槍、彈寄藏在臺北縣樹林鎮山佳地區其工
    作之不詳地點，旋於二個月後，再攜返宜蘭縣頭城鎮○○路
    ○段二九三號住處繼續藏放。嗣於九十五年五月八日，甲○
    ○攜帶上開槍、彈外出，於同日下午六時三十分許，在宜蘭
    縣頭城鎮○○路三「頭城加油站」前為警查獲，並扣得上開
    可發射子彈、具殺傷力之仿ＦＮ廠一九一０型半自動改造玩
    具手槍一把（含彈匣一個），及同具殺傷力、直徑八MM之土
    造子彈四顆（經取樣一顆試射檢驗用罄，餘三顆），始查悉
    上情。
二、案經宜蘭縣警察局礁溪分局報請臺灣宜蘭地方法院檢察署檢
    察官偵查起訴。
    理  由
壹、程序方面：
一、按被告之自白非出於強暴、脅迫、利誘、詐欺、疲勞訊問、
    違法羈押或其他不正之方法，且與事實相符者，得為證據，
    刑事訴訟法第一百五十六條第一項定有明文。本案被告甲○
    ○於審理中，不爭執其警詢、偵查中之自白具有任意性，且
    衡諸本案扣得之槍、彈等證物，顯見其自白與事實相符，故
    依上開規定，被告之自白有證據能力。
二、次按被告以外之人於審判外之言詞或書面陳述，除法律有規
    定者外，不得作為證據；又被告以外之人於審判外之陳述，
    雖不符合同法第一百五十九條之一至第一百五十九條之四之
    規定，但經當事人於審判程序同意作為證據，法院審酌該言
    詞陳述或書面陳述作成時之情況，認為適當者，亦得為證據
    。當事人、代理人或辯護人於法院調查證據時，知有第一百
    五十九條第一項不得為證據之情形，而未於言詞辯論終結前
    聲明異議者，視為有前項之同意，刑事訴訟法第一百五十九
    條第一項及第一百五十九條之五分別定有明文。本判決下列
    所引用各該被告以外之人於審判外之陳述（包含書面陳述）
    ，除公務員職務上製作之紀錄文書，並無顯不可信之情況，
    依刑事訴訟法第一百五十九條之四第一款規定，有證據能力
    外，其餘亦屬傳聞證據部分，檢察官及被告於本院準備程序
    及審判期日中均明示同意此部分之證據有證據能力，且迄至
    言詞辯論終結前亦未撤回前開同意，本院審酌上開證據資料
    製作時之情況，尚無違法不當及證明力明顯過低之瑕疵，亦
    認為以之作為證據應屬適當，故揆諸前開規定，爰依刑事訴
    訟法第一百五十九條之五規定，認前揭證據資料均有證據能
    力。至證人即被告配偶賴美秀之證詞，係經原審具結後，於
    審判中經實施交互詰問後之供述，自有證據能力。
三、再按，搜索，經受搜索人出於自願性同意者，得不使用搜索
    票。但執行人員應出示證件，並將其同意之意旨記載於筆錄
    ；刑事訴訟法第一百三十一條之一規定甚明。本案警員執行
　　搜索扣押時，雖未向法院聲請搜索票，惟其執行係得被告之
　  同意後為之，有被告所簽名之「自願受搜索」之搜索扣押筆
    錄一紙附卷可稽（見警卷第八頁），是本案係得被告之同意
    後搜索，依上開規定，本案搜索扣押所得之槍枝、子彈，均
    非違法取得之證物，有證據能力。
四、又「被告以外之人於審判外之言詞或書面陳述，除法律有規
    定者外，不得作為證據」，刑事訴訟法第一百五十九條第一
    項固定有明文，然「鑑定之經過及其結果，應命鑑定人以言
    詞或『書面』報告」，同法第二百零六條第一項亦規定甚明
    ，是鑑定人以書面為鑑定報告提出於法院，依刑事訴訟法第
    一百五十九條第一項立法理由及同法第二百零六條第一項規
    定，即具有證據能力。又法院或檢察官得囑託醫院、學校或
    其他相當之機關、團體為鑑定，或審查他人之鑑定，並準用
    第二百零三條至第二百零六條之一之規定，刑事訴訟法第二
  　百零八條第一項亦定有明文。依此，檢察官對於偵查中之案
    件，認須實施鑑定者，固應就具體個案，選任鑑定人或囑託
    鑑定機關（團體）為之；但對於司法警察機關調查中之案件
    ，或有量大或急迫之情形，為因應實務之現實需求，如檢察
    官針對該類案件之性質（例如：查扣之毒品必須檢驗其成份
    、對施用毒品之犯罪嫌疑人必須檢驗其體內有無毒品代謝反
    應、對於查扣之槍砲彈藥必須檢驗有無殺傷力、對違反野生
    動物保育法案件必須鑑定是否屬於保育類動物案件等），認
    為當然有鑑定之必要者，經參考法務部九十二年五月二十日
    法檢字第０九二０八０二０三號函送之法務部「因應刑事訴
    訟法修正工作小組」研討之刑事訴訟法修正相關議題第二十
    一則之共識結論，以及本院於九十二年八月一日舉行之刑事
    訴訟法新制法律問題研討會第三則法律問題研討結果之多數
    說（載於司法院九十二年八月印行「刑事訴訟法新制法律問
    題彙編」第十五頁至第十八頁），基於檢察一體原則，得由
    該管檢察長對於轄區內之案件，以事前概括選任鑑定人或囑
    託鑑定機關（團體）之方式，俾便轄區內之司法警察官、司
    法警察對於調查中之此類案件，得即時送請事前已選任之鑑
    定人或囑託之鑑定機關（團體）實施鑑定，該鑑定人或鑑定
    機關（團體）亦應視同受承辦檢察官所選任或囑託而執行鑑
    定業務，其等出具之書面鑑定報告應屬刑事訴訟法第二百零
    六條所定之傳聞例外，當具有證據能力（法務部九十二年九
    月一日法檢字第０九二００三五０八三號函可供參照）。從
    而，本件扣案之槍枝、子彈，經由查獲之警察單位依先前轄
　　區檢察署檢察長事前概括選任鑑定機關，即內政部警政署刑
　  事警察局實施鑑定，該鑑定機關所出具之九十五年六月十二
    日刑鑑字第０九五００六九八二四號「槍彈鑑定書」，即具
    有證據能力而得為本案之證據。
貳、實體方面：
一、訊據上訴人即被告甲○○對於寄藏扣案改造槍枝、子彈之犯
    罪事實，於警詢、偵查、原審及本院審理中均坦承不諱，核
    與證人即被告之弟蕭文強於警詢、被告之妻賴美秀於原審訊
    問時所陳情節大致相符，並有現場緝獲照片十張（見警卷第
    十五頁至第十九頁）在卷可稽，且有改造玩具手槍一把（含
    彈匣一個）及子彈四顆扣案可供佐證。又扣案之改造玩具手
    槍及子彈經送內政部警政署刑事警察局鑑定結果，認送鑑手
    槍一把（槍枝管制編號：0000000000號），係仿
    ＦＮ廠一九一０型半自動手槍製造，換裝土造金屬槍管改造
    而成之改造手槍，機械性能良好，可擊發適用之子彈，具殺
    傷力；送鑑子彈四顆，均係直徑八MM土造金屬彈頭之土造子
    彈，經取樣試射一顆，可擊發，認具殺傷力，亦有該局九十
    五年六月十二日刑鑑字第０九五００六九八二四號槍彈鑑定
    書一份在卷可稽（見偵卷第十五頁至第十八頁），足認被告
    確受寄藏持有上開具殺傷力之槍、彈。本案事證明確，被告
    犯行洵堪認定。
二、被告行為後，刑法部分條文業於九十四年二月二日經總統以
    華總一義字第０九四０００一四九０一號令修正公布，並自
    九十五年七月一日起生效施行；修正後刑法第二條第一項規
    定：「行為後法律有變更者，適用行為時之法律，但行為後
    之法律有利於行為人者，適用最有利於行為人之法律。」此
    規定係法律變更所生新舊法律比較適用之準據法，其本身不
    生新舊法比較之問題，均依裁判時即修正後之刑法第二條第
    一項定其應適用之刑法法律。又槍砲彈藥刀械管制條例第八
    條第四項、第十二條第四項雖非此次修法之範圍，其第八條
    第四項之法定刑形式上仍維持三年以上十年以下有期徒刑，
    併科新臺幣七百萬元以下罰金，第十二條第四項之法定刑仍
    維持五年以下有期徒刑，併科新臺幣三百萬元罰金，然刑法
    第三十三條第五款已由原先：「罰金：一元以上」修正為：
    「罰金：新臺幣一千元以上，以百元計算之」，是槍砲彈藥
    刀械管制條例第八條第四項、第十二條第四項之罪，其所應
    科處之罰金刑已因刑法第三十三條第五款之修正而實質變更
    為最高新臺幣七百萬元，最低新臺幣一千元，及最高新臺幣
    三百萬元，最低新臺幣一千元，而被告行為時之刑罰法律，
    應科處罰金刑之最低額僅為新臺幣三元，是新、舊法比較適
    用結果，修正後刑法關於罰金最低額之規定並無較有利於行
    為人之情形，依刑法第二條第一項前段規定，應適用修正前
    之規定予以論科。
三、故核被告所為，係犯槍砲彈藥刀械管制條例第八條第四項未
    經許可寄藏可發射子彈具有殺傷力之改造玩具手槍罪，及同
    條例第十二條第四項之未經許可持有具殺傷力之子彈罪。起
    訴書雖認被告係犯同條例第八條第四項及第十二條第四項之
    未經許可「持有」手槍及子彈罪，惟因前揭犯罪事實之基本
    社會事實同一，且業經原審檢察官於論告時當庭更正為同條
    項之寄藏改造現具手槍及子彈罪，並經被告就此為辯論，爰
    不再變更起訴法條，併予敘明。而寄藏與持有，均係將物置
    於自己實力支配，僅寄藏必先有他人之持有行為，而後始為
    受寄代藏而已，故寄藏之受人委託代為保管，其保管之本身
    ，亦屬持有，持有係受寄之當然結果，法律上自宜僅就寄藏
    之行為包括評價，不應另就持有予以論罪（最高法院七十四
    年度臺上字第三四００號判例意旨參照）。是本案被告受託
    寄藏槍彈，即當然包含持有之行為，不另再就「持有」槍彈
    部分予以論科。被告以一寄藏行為而觸犯上開二罪名，為想
    像競合犯，依刑法第五十五條規定，應從一重之未經許寄藏
    可發射子彈具有殺傷力之改造玩具手槍罪論處。另被告行為
    後，修正刑法有關想像競合犯之規定，仍然保留，僅在科刑
    上有所限制，此修正後之規定僅係法理之明文化，非屬法律
    之變更，自應逕行適用修正後第五十五條之想像競合犯規定
    ，並無比較適用新舊法之問題。再者，有關「易刑處分」部
    分，關於易服勞役之折算標準，修正前刑法第四十二條第二
    項係規定：「易服勞役以一元以上三元以下，折算一日。但
    勞役期限不得逾六個月。」，依九十五年五月十七日修正前
    之罰金罰鍰提高標準條例第二條規定：「依刑法第四十一條
    易科罰金或第四十二條第二項易服勞役者，均就其原定數額
    提高為一百倍折算一日；法律所定罰金數額未依本條例提高
    倍數，或其處罰法條無罰金刑之規定者，亦同。」，易服勞
    役之折算標準，係以銀元一百元至三百元即新臺幣三百元至
    九百元折算一日。惟修正後之刑法第四十二條第三項規定：
    「易服勞役以新臺幣一千元、二千元或三千元折算一日。但
    勞役期限不得逾一年。」，易服勞役之折算標準變更為新臺
    幣一千元至三千元折算一日，經比較後，以修正後刑法第四
    十二條第三項前段之易服勞役折算標準較有利於被告，應依
    刑法第二條第一項但書之規定適用之。
四、原審詳加調查，依槍砲彈藥刀械管制條例第八條第四項、第
    十二條第四項，刑法第十一條前段、第二條第一項、第五十
    五條、第四十二條第三項前段、第三十八條第一項第一款之
    規定，並審酌被告犯罪後坦承犯行，態度尚稱良好，且無前
    科紀錄，素行亦非惡劣，惟持有槍枝、子彈之時間甚久，對
    社會治安及公眾安全有不良之影響等情狀，量處有期徒刑三
    年二月，併科罰金新臺幣五萬元，諭知罰金如易服勞役以新
    臺幣一千元折算一日之標準，並說明扣案可擊發子彈、具殺
    傷力之仿ＦＮ廠一九一０型半自動改造玩具手槍（槍枝管制
    編號：0000000000號）一把，驗餘同具殺傷力、
    直徑八MM之土造子彈三顆沒收之依據，及說明取樣檢驗之子
    彈一顆已非違禁物，無庸宣告沒收，併說明本案不適用刑法
    第五十九條減刑之理由，其認事用法並無違誤，量刑亦屬妥
    適，並無不當。被告以原審量刑過重為由提起上訴，惟原審
    量刑之依據，已於判決書中詳列說明，且被告值此槍彈氾濫
    之際，非法寄藏而持有具殺傷力之改造玩具手槍、子彈，對
    於社會治安潛藏高度危險，且其受寄藏之時間甚長，原審量
    處有期徒刑三年二月，並無過重。而刑法第五十九條規定犯
    罪之情狀顯可憫恕，認科以最低度刑仍嫌過重者，得酌量減
    輕其刑，係指犯罪之情狀，在客觀上足以引起一般同情，認
    為即使宣告法定最低度刑期猶嫌過重者，始有其適用，本案
    被告之行為並無何在客觀上得引起同情之情狀，自不得據以
    刑法第五十九條酌量減輕其刑。是本案被告上訴並無理由，
    應駁回之。
據上論斷，應依刑事訴訟法第三百六十八條判決如主文。
本案經檢察官周誠南到庭執行職務。
中　　華　　民　　國　　96　　年　　3 　　月　　27　　日
　　　　　　　　　刑事第四庭　審判長法　官　蔡秀雄
                              　    法  官  陳國文
                                  　法  官  鄭水銓
以上正本證明與原本無異。
如不服本判決，應於收受送達後十日內向本院提出上訴書狀，其
未敘述上訴之理由者，並得於提起上訴後十日內向本院補提理由
書狀（均須按他造當事人之人數附繕本）。
                                    書記官  劉貞達
中　　華　　民　　國　　96　　年　　3 　　月　　28　　日
附錄本案論罪科刑法條全文
槍砲彈藥刀械管制條例第八條：
未經許可，製造、販賣或運輸鋼筆槍、瓦斯槍、麻醉槍、獵槍、
空氣槍或第四條第一項第一款所定其他可發射金屬或子彈具有殺
傷力之各式槍砲者，處無期徒刑或五年以上有期徒刑，併科新臺
幣一千萬元以下罰金。
未經許可，轉讓、出租或出借前項所列槍枝者，處五年以上有期
徒刑，併科新臺幣一千萬元以下罰金。
意圖供自己或他人犯罪之用，而犯前二項之罪者，處無期徒刑或
七年以上有期徒刑，併科新臺幣一千萬元以下罰金。
未經許可，持有、寄藏或意圖販賣而陳列第一項所列槍枝者，處
三年以上十年以下有期徒刑，併科新臺幣七百萬元以下罰金。
第一項至第三項之未遂犯罰之。
槍砲彈藥刀械管制條例第十二條：
經許可，製造、販賣或運輸子彈者，處一年以上七年以下有期徒
刑，併科新臺幣五百萬元以下罰金。
未經許可，轉讓、出租或出借子彈者，處六月以上五年以下有期
徒刑，併科新臺幣三百萬元以下罰金。
意圖供自己或他人犯罪之用，而犯前二項之罪者，處三年以上十
年以下有期徒刑，併科新臺幣七百萬元以下罰金。
未經許可，持有、寄藏或意圖販賣而陳列子彈者，處五年以下有
期徒刑，併科新臺幣三百萬元以下罰金。
第一項至第三項之未遂犯罰之。
